【裁判字號】    90,易,954
【裁判日期】    900503
【裁判案由】    違反電子遊戲場業管理條例
【裁判全文】
臺灣臺中地方法院刑事判決                            九十年度易字第九五四號
    公  訴  人  台灣台中地方法院檢察署檢察官
    被      告  甲○○
右列被告因違反電子遊戲場業管理條例等案件，經檢察官聲請簡易判決處刑（八十九
年度偵字第二００五五號），本院台中簡易庭認不宜以簡易判決處刑，簽移本院普通
庭審理判決如左：
    主  文
甲○○以賭博常業，處有期徒刑肆月，如易科罰金，以參佰元折算壹日。扣案之電動
賭博機具小瑪琍壹台、麻將參台、撲克貳台、水果盤壹台、賭資新台幣貳仟零柒拾元
、日報表壹張均沒收。
    事  實
一、甲○○自民國（下同）八十九年十月二十九日起至八十九年十一月八日止，其明
    知未依電子遊戲場業管理條例規定辦理營利事業登記者，不得經營電子遊戲場業
    ，竟未向相關主管機關申請辦理營利事業登記證，意圖營利並基於以賭博為常業
    之犯意，在其所經營之「青木屋便利商店」即台中市○○○路九０六號之公眾得
    出入之場所，設置電動賭博機具麻將三台、樸克二台、水果盤一台、小瑪琍一台
    ，並利用上開賭博機具與不特定之客人進行賭博，其賭博方式為每次投入新台幣
    （下同）十元之代幣，機具即顯示十分開始押注，如押中者，可贏得倍數不等分
    數，如未押中，則所押注之分數消失，嗣累積一定之分數後，可依同比例兌換現
    金，如未押中則賭金歸甲○○所有之方式賭博財物，並恃上開所得維生而以之為
    常業，嗣於八十九年十一月八日晚上二十時四十分許，為警查獲並扣得前開電動
    賭博機具七台、日報表一張、賭資二千零七十元。
二、案經台中市警察局第三分局報請臺灣台中地方法院檢察署檢察官簡易判決處刑。
    理  由
一、訊據被告對於擺設前開機具以營利等情坦承不諱，惟辯稱扣案機具係一年約三十
    多歲之男子寄放的，其並非以賭博為常業云云，惟被告於警訊、偵訊中坦承前開
    機具係伊所有，每日營收約五百元左右等語，且有日報表一紙記載每台之營收在
    卷可憑，此外復有現場簡圖及扣案如事實欄所示之電動賭博機具七台、現場賭資
    二千零七十元、營業日報表一張可資佐証，被告辯稱係他人寄放云云顯係卸責之
    詞，不足採信。事証明確，被告犯行，洵堪認定。
二、查電子遊藝場業管理條例於八十九年二月三日經總統公布施行，於同年月五日生
    效，該條例第一條明示：「為管理電子遊戲場業，並維護社會安寧，善良風俗、
    公共安全及國民身心健康，特設定本條例」，足見其立法目的之一即在於管理電
    子遊戲場業。而所謂電子遊戲場業，依該條例第二條規定，係指設置電子遊戲機
    供不特定人益智娛樂之營利事業。換言之，僅須設置電子遊戲機供人娛樂以營利
    者，即屬電子遊戲場業管理條例所指之電子遊戲場業，其規模如何則非所問，此
    由經濟部八十九年六月三十日經八九商字第八九○一八五三六號函示自明。再者
    ，依該條例第十六條之規定，非電子遊戲場業之其他營利事業，不得就其營業場
    所，供他人設置電子遊戲機營業，如違反該條規定，依第二十八條規定處行為人
    新台幣十萬元以上五十萬元以下罰鍰，並限期令其改善。故在非電子遊戲場業之
    其他營利事業場所設置電子遊戲機以營利者，仍屬由該條例規範之範疇，益徵該
    條例所指之電子遊戲場業並不專以設置電子遊戲機供人娛樂為限，在非電子遊戲
    場業之其他營利事業場所設置者仍屬之。是如係在自己經營之非電子遊戲場業之
    營業場所，附帶擺設電子遊戲機供人娛樂者，仍屬該條例第三條所指之「設置電
    子遊戲機供不特定人益智娛樂之營利事業」，依該條例第十五條之規定，仍應辦
    理營利事業登記證後始得營業。亦即所謂電子遊藝場業，僅須有設置電子遊戲機
    供人為益智娛樂者即屬之（該條例第二條），至其係專以提供電子遊戲機供人娛
    樂或在非電子遊戲場業之營業場所附帶提供電子遊戲機供人娛樂，應非所問。從
    而在非電子遊戲場業之營業場所（如便利超商、保齡球館、泡沫紅茶店、撞球場
    、檳榔攤‧‧‧等），附帶擺設電子遊戲機供人娛樂者，仍須依該條例第十五條
    之規定辦理營利事業登記證後始得擺設，否則，仍應依該條例二十二條論罰。蓋
    依該條例第二十八條規定，提供非電子遊戲場業之其他營利事業之營業場所予他
    人擺設電子遊戲機仍須處罰，如非電子遊戲場業之營利事業人，自行在該營業場
    所擺設電子遊戲機，未經依法登記而不予處罰，顯然輕重失衡，當非該條例管理
    電子遊戲場業之立法意旨。又電子遊戲場業管理條例所稱電子遊戲機，指利用電
    、電子、電腦、機械或其他類似方式操縱，以產生或顯示聲光影像、圖案、動作
    之遊戲機具，或利用上述方式操縱鋼珠或鋼片發射之遊樂機具。但未具影像、圖
    案，僅供兒童騎乘者，不包括在內，電子遊戲場業管理條例第十五條、第三條、
    第四條第一項分別定有明文。雖同條例第四條第二項規定電子遊戲機不得有賭博
    之設計及裝置，並分類為益智類、鋼珠類、娛樂類。然此僅係規範電子遊戲機不
    得有賭博之設計及裝置，並非有賭博之設計及裝置即非屬電子遊戲機，此參諸同
    條例第四條第一項關於電子遊戲機之定義，僅排除未具影像、圖案，僅供兒童騎
    乘之機種即明。參諸經濟部依電子遊戲場業管理條例第四條第三項規定訂定之電
    子遊戲機分類標準第二條第三款第三目所定之娛樂類電子遊戲機係「其操作結果
    具射倖性，且所得之分數得作為兌換獎品之憑証或作為轉押注使用者屬之」，此
    即與一般所謂「電動賭博機具」特徵相符。足見電子遊戲場業管理條例第四條並
    未認有賭博之設計及裝置之電子遊戲機，非屬電子遊戲機。再觀諸電子遊戲場業
    管理條例第七條所定電子遊戲場業者不得陳列、使用未經中央主管機關評鑑分類
    及公告之電子遊戲機及擅自修改已評鑑分類之電子遊戲機，電子遊戲機之機具結
    構或軟體經修改者，視為新型機種，應即依規定申請檢驗及評鑑分類。凡違反同
    條例第七條第一項之規定者，依同條例第二十二條第三項處負責人或行為人新台
幣十萬元以上五十萬元以下罰鍰。可知未經中央主管機關評鑑分類及公告之電子
    遊戲機及擅自修改已評鑑分類之電子遊戲機僅屬不得陳列、使用之非法電子遊戲
    機，並非不屬電子遊戲機，其陳列、使用非法電子遊戲機業者，亦未被排除而認
    其非屬電子遊戲場業者。又同條例第二十一條更明定電子遊戲場業不得設置電子
    遊戲場業管理條例施行前已公告查禁之電子遊戲機供人娛樂。違反者依同條例第
    三十五條處罰鍰，並撤銷其公司或營利事業之登記或部分登記事項，併將其機具
    沒入銷燬，其涉有賭博嫌疑者移送司法機關依法辦理。益徵有賭博之設計及裝置
    之遊戲機仍屬電子遊戲場業管理條例所稱之電子遊戲機。從而，有賭博之設計及
    裝置之遊戲機，只要係利用電、電子、電腦、機械或其他類似方式操縱，以產生
    或顯示聲光影像、圖案、動作之遊戲機具，或利用上述方式操縱鋼珠或鋼片發射
    之遊樂機具，且無未具影像、圖案，僅供兒童騎乘者之情形，即屬電子遊戲場業
    管理條例所稱之電子遊戲機，與其是否有賭博之設計及裝置無關。如認賭博性電
    子遊戲機非屬電子遊戲場業管理條例所稱之電子遊戲機，則必產生未依電子遊戲
    場業管理條例規定辦理營利事業登記之業者設置經中央主管機關評鑑分類及公告
    之電子遊戲機時，應依電子遊戲場業管理條例第二十二條論罪科刑，反而設置賭
    博性電子遊戲機供人賭博時，不得依電子遊戲場業管理條例論罪科刑。尤其在刑
    法第二百六十六條第一項之普通賭博罪時，更將產生未依電子遊戲場業管理條例
    規定辦理營利事業登記證之業者設置經中央主管機關評鑑分類及公告之電子遊戲
    機時，應依電子遊戲場業管理條例第二十二條論罪科刑（刑責較重），反而設置
    未經中央主管機關評鑑分類及公告之賭博性電子遊戲機供人賭博時，僅依刑法第
    二百六十六條第一項之普通賭博罪論罪科刑（刑責較輕）之不公平現象。
三、按刑法上規定之常業犯，僅須有賴某種犯罪為業之意思，而有事實上之表現為已
    足，不以藉該犯罪為惟一生存者為必要，縱令尚有其他職業，亦無礙成立常業犯
    （最高法院七十四年臺上字第六五五一號判決，八十二年第一次刑庭會議決議研
    究報告參照）。查被告甲○○在上開便利商店設置電動賭博機具多達七台，供不
    特定人賭博財物，其規模非小，且其於警訊中自承每日營收五百元左右等語，堪
    認其有賴經營該電動賭博機具所得維生而以之為業之意甚明，自不得籍口其原係
    開設便利商店即謂非常業。核其所為，係犯刑法第二百六十七條之常業賭博罪，
    另其未依電子遊戲場業管理條例規定，辦理營利事業登記，即經營電子遊戲場業
    之行為，另違反電子遊戲場業管理條例第十五條之規定，應依同條例第二十二條
    論處，被告甲○○以一行為同時觸犯前開二罪，為想像競合犯，應依刑法第五十
    五條之規定，從一重依刑法第二百六十七條之常業賭博罪論處。爰審酌被告甲○
    ○經營電動機具賭博，易對社會風氣造成不良影響，惟其僅經營數天即為警查獲
    ，實際所得尚屬非豐及其犯罪之動機、目的、手段、犯後態度良好等一切情狀，
    量處如主文所示之刑，並諭知易科罰金之折算標準。末查扣案之上開電動賭博機
    具七台係當場賭博之器具，賭資二千零七十元係在賭檯或兌換籌碼處之財物，應
    依法刑法第二百六十六條第二項之規定併予宣告沒收。營業日報表一張，為被告
    甲○○所有，供其記載電動機具之營業狀況所用，業據被告甲○○於警訊中供承
    在卷，為其犯本罪所用之物，依刑法第三十八條第一項第二款之規定併予宣告沒
    收。
據上論斷，應依刑事訴訟法第四百五十二條、第二百九十九條第一項前段，電子遊戲
場業管理條例第二十二條，刑法第十一條前段，刑法第二百六十七條、第二百六十六
條第二項、第五十五條、修正後刑法第四十一條第一項前段、第三十八條第一項第二
款，罰金罰鍰提高標準條例第一條前段、第二條，判決如主文。
中      華      民      國      九十    年      五      月      三    日
                                臺灣臺中地方法院刑事第二庭
                                        法  官  陳 如 玲
右正本證明與原本無異。
如不服本判決，應於判決送達後十日內向本院提出上訴狀( 應附繕本 )，上訴於臺灣
高等法院臺中分院。
                                        書記官
中      華      民      國      九十    年      五      月      四    日
附錄本案論罪科刑法條全文
刑法第二百六十七條：
以賭博為常業者，處二年以下有期徒刑，得併科一千元以下罰金。
刑法第二百六十六條第二項
當場賭博之器具與在賭檯或兌換籌碼處之財物，不問屬於犯人與否，沒收之。


司法院資訊處製作；財團法人民間司法改革基金會備份。
